Inventaris van het archief van de Hogere Krijgsschool en voorgangers, 1868-1940
Nationaal Archief, Den Haag
- - - 127 1885-1886 56
Omslagnr. 9 AA 3
Omslagnr.10 AA 4
Omslagnr.11 AA 4
Beschrijving van de series en archiefbestanddelen
- Stafschool, 16 november 1868 tot 1 november 1875., I.
  - Algemeen, A.
    - Jaarverslagen., 1.
      - Jaarverslagen, 1868-1875; 1-7; 7 omslagen
        - 1868-1869, 1
        - 1869-1870, 2
        - 1870-1871, 3
        - 1871-1872, 4
        - 1872-1873, 5
        - 1873-1874, 6
        - 1874-1875, 7
  - Bijzondere onderwerpen., B.
    - Organisatie., a.
      - Algemeen., 1.
        - Afschrift van een brief van de chef der generale staf aan de majoor der generale staf J. Schuurman betreffende de opheffing van de "school tot voorlopige opleiding van stafofficieren" en de voortzetting daarvan als "stafschool voor officieren" te Breda per 1 november 1868, o.l.v. kapitein J.M. van der Star, hierbij een afschrift van het K.B. 8 augustus 1868 no. 53 houdende de organisatie van de stafschool., 8; 2 stukken
        - Briefwisseling tussen de legercommandant tevens chef van het departement van oorlog in Nederlands-Indië, de minister van koloniën,de minister van oorlog en de directeur der krijgsschool betreffende een stafschool in Nederlands-Indië, de opleiding van Indische stafofficieren en het aanpassen van de toelatingseisen aan de Indische toestanden, in Nederland., 1874-1875; 9; 3 stukken
        - Brief van de chef generale staf aan de directeur der stafschool betreffende de reorganisatie der stafschool waardoor het toelatingsexamen voor onbepaalde tijd wordt uitgesteld., 1875; 10; 1 stuk
      - Huisvesting., 2.
        - Brief van de chef der generale staf aan de directeur der stafschool betreffende de ontruiming van de bovenverdieping van het gouvernementsgebouw te Breda en de inrichting daarvan tot gebruik der stafschool, 1869.; 11; 1 stuk.
        - Processen-verbaal, met kenmerk genie, 2e stelling Breda, van overgave en overname van de 1e verdieping van het gebouw, belendend aan het gouvernementsgebouw, ten dienste van de stafschool, met plattegrond., 1869, 1876.; 12; 2 stukken.
      - Benoemingen., 3.
        - Stukken betreffende de ontheffing per 1 april 1868 van majoor J. Schuurman, als chef van de 4e militaire afdeling en zijn benoeming tot directeur der "school tot voorlopige opleiding van stafofficieren" te Haarlem en zijn ontheffing per 1 november 1868 en de opvolging door kapitein J.M. van der Star als directeur der stafschool., 13; 1 omslag.
        - Stukken betreffende de benoeming van G.P. Booms tot respectievelijk chef van de generale staf en minister van oorlog, alsmede zijn opvolging in die functie door de kolonel M. Engelvaart, gouverneur van de K.M.A., 1870-1871; 14; 1 omslag
        - Brieven van de chef der generale staf aan de directeur der stafschool betreffende de kennisgeving van zijn benoeming tot minister van oorlog en het in zijn vroegere functie herstellen als chef der generale staf., 1871; 15; 2 stukken
      - Toelagen en tractementen., 4.
        - Circulaire van de chef der generale staf, betreffende K.B. 9 juni 1870 no. 17, houdende de verdeling van de kapiteinsrang in een eerste en tweede klasse jaar-tractement ad. resp. ƒ 2400,- en ƒ 2100,-., 16; 1 stuk
        - K.B. 3 augustus 1871 no. 11, houdende de toekenning van een toelage, aan de kapiteins der generale staf, leraren bij de stafschool, ad. ƒ 200,- 's-jaars., 17; 1 stuk
        - Brief van de chef der generale staf aan de directeur der stafschool, betreffende de toekenning van een toelage aan de directeur, van een indemniteit aan de gedetacheerde officieren en de verhoging der toelagen van de kapiteins-leraren., 1875; 18; 1 stuk
      - Herdenkingen., 5.
        - Stukken betreffende de geschiedenis van het ontstaan der stafschool., 1868,1871; 19; 2 stukken
    - Taak., b.
      - Onderwijs., 1.
        - Algemeen., 1.1.
          - Brieven van de minister van oorlog aan de gouverneur der K.M.A. betreffende applicatiecursussen aan de aldaar gedetacheerde officieren om ze later als leraar aan de K.M.A. op te laten treden, met de aanwijzing dat dit onderwijs gelijktijdig aan de stafschool dient te worden gegeven., 1869; 20; 2 stukken
          - Brief van de chef der generale staf aan de directeur der stafschool betreffende de indeling van het bureau van de generale staf bij het observatieleger in 1870 en de consequenties daarvan op de eisen voor stafofficier en hun opleiding aan de stafschool., 21; 1 stuk
          - Brieven van de chef der generale staf aan de directeur der stafschool betreffende reacties op de jaarverslagen., 1870-1872; 22-23; 2 omslagen
            - Op het jaarverslag 1869-1870, 22
            - Op het jaarverslag 1871-1872, 23
          - Brieven van de chef generale staf aan de directeur der stafschool betreffende het verslag van de wintercursus 1870-1871 en de wijze waarop de via de stafschool bij de diverse wapens gedetacheerde officieren hun dienst dienen te verrichten, hun bestemming en bevordering., 24; 2 stukken
          - Memorie betreffende "aanwijzingen nopens de richting en regeling van het onderwijs in de militaire vakken aan de stafschool voor de wintercursus 1873-1874" door de waarnemend directeur, majoor J.C.C. den Beer Poortugael., 25; 1 katern
          - Stukken betreffende voorstellen in het belang van het onderwijs, een vertrouwelijk eindverslag omtrent de wintercursus 1874-1875 en de beoordeling van de geschiktheid der luitenants bij de stafschool., 26; 4 stukken
        - Reglementen., 1.2.
          - Brieven van de chef der generale staf aan de directeur der stafschool betreffende de leidraad tot regeling van het onderwijs aan de stafschool., 1869; 27; 1 omslag
            Hierbij een exemplaar van de leidraad.
          - Brieven van de chef der generale staf aan de directeur der stafschool betreffende de regeling van het onderwijs aan de stafschool, i.h.b. het aanwijzen van leraren en een ontwerp-instructie voor vesting- en fortcommandanten, welke zal dienen als handleiding voor het onderwijs in de versterkingskunst., 1870, 1872; 28; 2 stukken
        - Toelatingsexamens., 1.3.
          - Stukken betreffende het programma voor en de samenstelling van de commissie belast met het afnemen van de toelatingsexamens aan de stafschool., 1869-1872; 29-32; 4 omslagen
            - 1869, 29
            - 1870, 30
            - 1871, 31
            - 1872, 32
          - Briefwisseling tussen de minister van oorlog, de chef van de generale staf en de directeur der stafschool betreffende het slagen van de 3 examinandi en het door de examencommissie uitgebrachte rapport., 1869; 33; 2 stukken
          - Briefwisseling tussen de chef generale staf en de directeur der stafschool betreffende een circulaire i.v.m. het toelatingsexamen voor de toekomstige "krijgsschool voor officieren"., 1875; 34; 3 stukken
      - Krijgskundige studies., 2.
        - Algemeen., 2.1.
          - Brief van de chef generale staf aan de directeur der stafschool betreffende richtlijnen waarnaar het onderwijs in de landsverdediging moet worden ingericht., 1871; 35; 1 stuk
        - Terreinverkenningen in Nederland., 2.2.
          - Brieven van de chef der generale staf aan de directeur der stafschool betreffende verkenningen op de rechter IJsseloever en de terugtochtswegen over de Veluwe, van Hattem naar Arnhem, onder toezicht van de kapiteins der generale staf J.C.C. den Beer Poortugael en J.H. Kromhout., 1869-1870; 36; 1 omslag
          - Brieven van de chef der generale staf aan de directeur der stafschool betreffende terreinverkenningen van de Grebbelinie en het terrein tussen de Nieuwe Hollandse Waterlinie, de Neder Betuwe, de Tieler- en Bommelerwaard door leerlingen der stafschool., 1871; 37; 1 omslag
          - Stukken betreffende het detacheren van de eerste vier leerlingen van de stafschool bij de "militaire verkenningen" voor het praktisch oefenen in het opnemen en intekenen van heuvelachtig terrein., 1871; 38; 3 stukken
          - Brief van de chef der generale staf aan de directeur der stafschool betreffende de opdracht aan kapitein A. Kool en majoor M.J. van Nieuwkuyk inzake de keuze van een terrein voor een artillerieschietschool in de duinstrook tussen Haarlem en Beverwijk of op de heide langs "Nederlandschen Centraal Spoorweg", oostelijk van Elburg., 1875; 39; 1 stuk
        - Detachering van leerlingen bij de verschillende legeronderdelen., 2.3.
          - Rapport door de 1e luitenant der artillerie R.M. Eyssonius de Waal betreffende de velddienstoefeningen der veldeskadrons van het 4e regiment huzaren, van 20-27 juli 1871., 40; 1 stuk
        - Informatie op krijgskundig gebied., 2.4.
          - Stukken betreffende de opdracht van de minister van oorlog aan de directeur der stafschool en de kapitein J.C.C.den Beer Poortugael om zich in mei naar Berlijn te begeven teneinde studie te maken van de werkwijze der Kriegsakademie en het bijwonen van de conferentie van "gedelegeerden der verenigingen tot het verlenen van hulp aan gewonde en zieke krijgslieden" en de opdracht aan kapitein J.N.A. Baron Taets van Amerongen om naar Parijs te gaan voor een bezoek aan d'ecole d'application, d'ecole polytechnique en d'ecole de St.Cyr., 1869; 41; 2 stukken
          - Brieven van de chef der generale staf en de kapitein der generale staf J.C.C.den Beer Poortugael aan de directeur der stafschool betreffende de uitgave van zijn manuscript "Oorlogsrecht"., 1871; 42; 3 stukken
          - Stukken betreffende het bezoek van een commissie aan het kamp te Beverloo in België voor het waarnemen van oefeningen door het Belgische leger., 1872; 43; 2 stukken
          - Aantekening betreffende de ontwikkeling sinds 1809 van de Pruisische Kriegsakademie te Berlijn en haar plaatsing onder de chef der generale staf., 1875; 44; 1 stuk
      - Rubriek hier niet van toepassing., 3.
      - Beëindiging c.q. afronding der studies., 4.
        - Brief van de chef der generale staf aan de directeur der stafschool betreffende het eindexamen bij de stafschool, met voorwaarden waaraan de vraagstelling van de vakken moet voldoen., 1871; 45; 1 stuk
- Krijgsschool voor officieren 1 november 1875 tot 14 maart 1878, waarna IIe afdeling der Krijgsschool tot 1 november 1891., II.
  - Algemeen, A.
    - Jaarverslagen., 1.
      - Jaarverslagen, 1875-1891; 46-61; 16 stukken
        - 1875-1876, 46
        - 1876-1877, 47
        - 1877-1878, 48
        - 1878-1879, 49
        - 1879-1880, 50
        - 1880-1881, 51
        - 1881-1882, 52
        - 1882-1883, 53
        - 1883-1884, 54
        - 1884-1885, 55
        - 1885-1886, 56
        - 1886-1887, 57
        - 1887-1888, 58
        - 1888-1889, 59
        - 1889-1890, 60
        - 1890-1891, 61
          Tot inv.nr. 49 werden de verslagen na afloop van het studiejaar gemaakt, vanaf inv.nr. 49 per kalenderjaar.
    - Agenda's., 2.
      - Algemeen, 26 juni 1885 - 30 sep. 1891, 1885-1891; 62; 1 deel
      - Geheim, 14 aug. 1877 - 30 sep. 1891, 1877-1891; 63; 1 deel
    - Index., 3.
      - Index op de belangrijke aanschrijvingen sedert de oprichting der krijgsschool., 1875-1878; 64; 1 deel
  - Bijzondere onderwerpen., B.
    - Organisatie., a.
      - Algemeen, 1.
        - Brief van de chef der generale staf aan de directeur der stafschool betreffende de oprichting van een krijgsschool voor officieren, de benoeming van kapitein W. Rooseboom tot leraar is aangehouden., 1875; 65; 1 stuk
        - K.B. 28 juli 1875 no. 10, houdende de oprichting van een krijgsschool voor officieren (K.S.)., 66; 1 stuk
        - K.B. 30 maart 1876 no. 19, houdende de reorganisatie der generale staf en het Nederlands-Indisch Leger., 67; 1 stuk
        - Brieven van de minister van oorlog en de inspecteur militair onderwijs aan de directeur der IIe afdeling der K.S. inhoudende de dankbetuiging van de directeur en een marsorder met diens overplaatsing naar 6 R.I. te Breda per 1 oktober 1878, alsmede de ontheffing der leraren uit hun betrekking bij de K.S., 68; 2 stukken
        - K.B. 24 januari 1878, no. 5 en K.B. 15 november 1878, no. 65, houdende de regeling van de toelagen aan de directeur en het onderwijzend personeel van en een bijdrage in de algemene kosten voor de IIe afdeling der K.S., ten laste van het 1e hoofdstuk der begroting van Nederlands-Indië, t.b.v. de lessen aan de Indische officieren, 69; 2 stukken
        - Brieven van de chef der generale staf aan de inspecteur militair onderwijs betreffende het schorsen van het onderwijs aan de IIe afdeling der K.S. en het zich ter beschikking stellen van de directeur, leraren en (Indische-) leerlingen aan de minister van oorlog., 1879; 70; 4 stukken
        - Memorie van de directeur der K.S. aan de inspecteur militair onderwijs inzake de IIe afdeling der K.S. en de voorgestelde hervormingen., 1879; 71; 1 stuk
        - Brief van de chef der generale staf aan de directeur der K.S. betreffende de indeling van de officieren voor de stafdienst in tijd van oorlog met een organisatie-overzicht van het hoofdkwartier, met 1 bijlage., 1879; 72; 2 stukken
        - Memorie uit het Indisch Militair Tijdschrift 1881, deel I, getiteld "overzicht van de geschiedenis der opleiding van officieren voor de generale staf in Nederland en Nederlands-Indië"., 73; 1 deel
        - Memorie met twee voorstellen omtrent de werkzaamheden en de positie als leerkracht en militair van de directeur en de leraren der IIe afdeling der K.S., 1884; 74; 1 stuk
        - Brief van de minister van oorlog aan de inspecteur militair onderwijs betreffende de opheffing van de betrekking van inspecteur militair onderwijs per 1 juli 1886 en de overdracht van het archief aan de chef der generale staf., 75; 2 stukken
        - K.B. 1 juni 1886 no. 9, houdende maatregelen t.a.v het militair onderwijs in het bijzonder dat het toezicht over de IIe afdeling der K.S. wordt opgedragen aan de chef der generale staf., 76; 1 stuk
        - Stukken betreffende een ontwerp K.B. en een ontwerp ministeriële aanschrijving gegrond op het wetsontwerp tot regeling van het militaire onderwijs betrekking hebbende op de hogere krijgsschool., 1888; 77; 1 omslag
        - Brief van de chef generale staf aan de directeur der IIe afdeling der K.S. betreffende de reactie van de minister van oorlog op het jaarverslag der IIe afdeling der K.S. en de intendance-cursus per 31 december 1887, met 1 bijlage., 1888; 78; 2 stukken
        - Memorie betreffende "ons hoogste militaire onderwijs" door kapitein A.R. Krayenhoff van de Leur, uitgegeven in 's-Gravenhage bij de gebroeders van Cleef., 1889; 79; 1 deel
          Bijlage II bevat een opsomming van archiefbronnen m.b.t. de krijgsgeschiedenis.
      - Huisvesting., 2.
        - Stukken betreffende de ontruiming van de gebouwen te Breda door en de overbrenging van de IIe afdeling der K.S. naar 's-Gravenhage., 1878; 80; 5 stukken
      - Benoemingen., 3.
        - Brief van de minister van oorlog aan de directeur der krijgssschool voor officieren betreffende de benoeming van de kapitein der generale staf K. Eland met ingang van 1 oktober tot waarnemend directeur der IIe afdeling der krijgsschool., 1878; 81; 1 stuk
        - Brieven van de minister van oorlog aan de directeur der IIe afdeling der K.S. betreffende de instelling van de commissie "koloniale dienst" belast met de bestudering van de staatsrechtelijke verhouding tussen de Nederlandse strijdkrachten in Nederland en Nederlands-Indië., 1879; 82; 2 stukken
        - Brief van de inspecteur van het militair onderwijs betreffende de benoeming van de kapitein der generale staf F. Pompe van Meerdervoort van het Nederlands-Indisch Leger tot leraar., 1881; 83; 1 stuk
        - Brief van de inspecteur militair onderwijs aan de directeur der IIe afdeling der K.S. betreffende de overdracht van zijn functie aan J.C.C. den Beer Poortugael., 1885; 84; 1 stuk
      - Toelagen en tractementen., 4.
        - Brief van de chef der generale staf aan de inspecteur militair onderwijs betreffende de regeling der toelagen aan Het onderwijzend personeel bij de IIe afdeling der K.S., met hierop afschrift van K.B. 12 januari 1883 no. 16., 85; 1 stuk
      - Herdenkingen., 5.
        - Memorie van generaal Neeteson betreffende de geschiedenis der krijgsschool voor officieren., 1875-1879; 86; 1 stuk
    - Taak., b.
      - Onderwijs., 1.
        - Algemeen., 1.1.
          - K.B. 22 oktober 1876, no. 18, houdende de jaarlijkse toelating tot de K.S. en de instelling van een jaarlijks vóór -examen in Indië., 87; 1 stuk
          - Brief van de chef der generale staf aan de directeur der K.S. bevattende een opgave van (Indische-) officieren die van mei tot november 1879 geplaatst worden bij de tactische afdeling 1e en 2e cursusjaar en de intendance cursus aan de K.S., 1878; 88; 1 stuk
          - Brief van de minister van oorlog en van de chef der generale staf, aan de directeur der K.S., betreffende verdeling der vakken over de drie cursusjaren der K.S., de omvang van het (toelatings) examen en het gewenste aantal leraren., 1878; 89; 2 stukken
          - Rapporten betreffende de studieresultaten van de officieren die de 3 jarige cursus, het 1e en het 2e curusjaar der tactische afdeling en de intendance cursus voltooid hebben., 1878; 90; 3 stukken
          - Brief van de minister van oorlog aan de directeur der K.S. betreffende een beoordelingsrapport omtrent de kennis, de practische geschiktheid en het karakter der officieren van het hoogste cursusjaar bij de IIe afdeling der K.S., 1879; 91; 2 stukken
          - K.B. 5 december 1879 no. 27, houdende dat alle aan de K.M.A. te Breda opgeleide 2e luitenants der artillerie en de genie van het leger in Nederlands-Indië onmiddellijk na hun benoeming worden gedetacheerd bij het Nederlandse leger ter bijwoning der applicatiecursus aan de Ie afdeling der K.S., 92; 1 stuk
          - Nota van de directeur der IIe afdeling der K.S. inzake de samenstelling van de tweejarige cursus alsmede de reacties hierop door de leraren C.P. van Pommeren, W. Rooseboom, H.A. Seyffardt, Hinrichs en F. de Bas., 1881; 93; 5 stukken
          - Brieven van de hoogleraar aan de Indische instelling te Delft, G.K. Niemann aan de directeur der IIe afdeling der K.S. betreffende de studieresultaten van de officieren in de Boeginese en Maleise taal., 1882; 94; 3 stukken
          - Memorie betreffende doel, wezen en inrichting van het onderwijs aan de IIe afdeling der K.S. en de intendance cursus., 1884; 95; 1 deel
          - Brief van de minister van oorlog aan de inspecteur militair onderwijs betreffende practische oefeningen, bezichtigingen van versterkingen en fabrieken door officieren van de IIe afdeling der K.S. en de intendance cursus., 1884; 96; 1 stuk
          - Brief van de directeur der IIe afdeling aan de chef der generale staf inzake het verslagleggen door commissies voor het beoordelen van Indische officieren gedetacheerd bij de IIe afdeling der K.S., 1886; 97; 1 stuk
          - Brief van de minister van oorlog aan de directeur der IIe afdeling der K.S. betreffende "Bijdragen tot het regeringsverslag over de staat van het onderwijs in Nederland", met 1 bijlage., 1890; 98; 2 stukken
            Hierbij het beknopt verslag betreffende de IIe afdeling der K.S. en de intendance cursus 1889-1890.
        - Reglementen., 1.2.
          - Reglement voor de inwendige regeling van de IIe afdeling der K.S., 1880 en 1889; 99-100; 2 stukken
            - Vastgesteld in 1880, 99
            - Vastgesteld in 1889, 100
          - Memorie inzake voorschriften omtrent Het onderwijs aan de IIe afdeling der K.S. ingevolge de considerans en de artikelen 1 en 2 van Het K.B. 9 juni 1880 Stbl. no. 107., 1889; 101; 1 katern
          - Brief van de minister van oorlog aan de directeur der K.S. betreffende een ontwerp regeling en een ontwerp voorschrift voor de nog op te richten hogere krijgsschool, met 2 bijlagen., 1890; 102; 3 stukken
        - Toelatingsexamens., 1.3.
          - Stukken houdende de opgaven voor het toelatingsexamen, 1876 en 1878.; 103; 2 stukken
          - Stukken betreffende de toelating en het toelatingsexamen van Indische officieren tot de K.S. met hierop afschrift van het K.B. 7 september 1881 no. 21 en de algemene order voor het Indische leger 1884 no. 20., 1876, 1879, 1881, 1884; 104; 4 stukken
          - Brief van de leraar dr. Pareau betreffende de punten die het toelatingsexamen zou moeten bevatten., 1888; 105; 1 stuk
        - Materieel., 1.4.
          - Brief van de inspecteur van het militair onderwijs aan de directeur der K.S. betreffende gedrukte handleidingen voor het onderwijs aan de K.S., 1878; 106; 1 stuk
      - Krijgskundige studies., 2.
        - Algemeen., 2.1.
          - Brief van de inspecteur militair onderwijs aan de directeur der K.S. waarin toestemming wordt verleend voor het samenstellen van een cursus gevechtsvormen en gevechtsleer door de kapitein W. Rooseboom., 1878; 107; 1 stuk
          - Brief van de minister van oorlog aan de inspecteur militair onderwijs en K.B. 5 december 1879 no. 28 betreffende het toevertrouwen aan hoogleraren bij de Indische instelling te Delft van het onderwijs in de oosterse talen, Mohammedaans recht en de landen volkenkunde van Nederlands-Indië t.b.v. de Indische leerlingen., 108; 2 stukken
          - Brief van de minister van oorlog aan de directeur der IIe afdeling der K.S. betreffende het houden van practische terrein oefeningen door officieren der K.S., alsmede het bezichtigen van versterkingen en het bijwonen van een oefening bij het korps pontonniers., 1882; 109; 1 stuk
        - Terreinverkenningen in Nederland., 2.2.
          - Instructies voor de tactische verkenningen, 1880-1886; 110-115; 6 stukken
            - 1880, 110
            - 1881, 111
            - 1883, 112
            - 1884, 113
            - 1885, 114
            - 1886, 115
        - Detacheringen van leerlingen bij de verschillende legeronderdelen., 2.3.
          - Brief van de chef der generale staf en wenken van de directeur der IIe afdeling der K.S. aangaande het opmaken der verslagen naar aanleiding van de detacheringen der leerlingen bij de verschillende wapenkorpsen., 1878 en 1881; 116; 2 stukken
          - Briefwisseling tussen de directeur der IIe afdeling der K.S. enerzijds en de chef der generale staf en enkele leerlingen anderzijds betreffende de vraag of een objectieve mening naar voren mag worden gebracht door de leerlingen in hun rapporten n.a.v. detacheringen bij de verschillende wapens., 1886; 117; 1 omslag
        - Rubriek, hier niet van toepassing., 2.4.
        - Oefeningen op de kaart., 2.5.
          - Stukken betreffende oefeningen op de kaart in het bijzonder een gehouden belegeringsoefening te Naarden, winter 1881-1882 en oefeningen in de vestingoorlog., 1878, 1882, 1884; 118; 4 stukken
        - Schriftelijke opdrachten aan leerlingen., 2.6.
          - Schriftelijke opdrachten uitgewerkt door de 1e luitenant der artillerie F.A. Hoefer., 1875-1878; 119-148; 3 pakken
            - 1e studiejaar 1875-1876, 119-130
              - wiskunde 3 jan. 1875, 119
              - artillerie 7 dec. 1875, 120
              - franse taal jan. 1876, 121
              - verkenningskunst 2 jan. 1876, 122
              - beschrijving en vergelijkende beschouwing van de Pruisische-, Nederlandse en Oostenrijkse veldvuurmonden. 3 febr. 1876, 123
              - legerverpleging 6 april 1876, 124
              - natuurkunde 6 april 1876, 125
              - rapport omtrent een bezichtiging der sluizen bij Willemstad met schetsen 27 april 1876, 126
              - rapport omtrent detachering der veldartillerie 1 mei - 1 nov. 1876, 127
              - elementaire tactiek 4 mei 1876, 128
              - veldversterking Terheyde, met 5 bijlagen 14 mei 1876, 129
              - militaire aardrijkskunde 19 aug. 1876, 130
            - 2e studiejaar 1876-1877, 131-143
              - artillerie wetenschap 6 en 19 dec. 1876, 131